臺灣高等法院刑事裁定
110年度毒抗字第182號
抗  告  人
即  被  告  游尹溱


                    （現於法務部○○○○○○○○○○附設勒戒處所執行觀察勒戒中）
上列抗告人因違反毒品危害防制條例案件，不服臺灣新北地方法
院110年度毒聲字第253號，中華民國110年1月26日裁定（聲請案
號：臺灣新北地方檢察署110年度聲戒字第19號、109年度毒偵字
第3780、4363、4727、5393號），提起抗告，本院裁定如下：
    主  文
抗告駁回。
    理  由
一、原裁定意旨略以：抗告人即被告游尹溱（下稱抗告人）因施
    用第二級毒品案件，經原審法院以109年度毒聲字第319號裁
    定送觀察、勒戒後，認有繼續施用毒品之傾向等情，有本院
    被告前案紀錄表、原審法院109年度毒聲字第319號裁定、法
    務部○○○○○○○○○○民國110年1月15日北女所衛字第1106100016
    0號函檢附之有無繼續施用毒品傾向證明書、有無繼續施用
    毒品傾向評估標準紀錄表各1份附卷可稽，經原審法院核閱
    無誤。是本件聲請於法並無不合，應予准許，爰依毒品危害
    防制條例第20條第2項後段規定，令抗告人入戒治處所強制
    戒治，其期間為6個月以上，至無繼續強制戒治之必要為止
    ，但最長不得逾1年等語。
二、抗告意旨略以：抗告人深知所犯之錯誤，已痛改前非，請鈞
    院除懲罰犯罪外，更重在矯治犯罪行為人提昇其規範意識及
    回復社會對於法律規範之信賴。勿因抗告人前科紀錄與另案
    因素而裁定強制戒治，讓知錯之抗告人觀察勒戒執行完畢後
    能盡早返回桃女監執行尚未執行完畢之刑，始可早日返家作
    位好媽媽和孝順媳婦，抗告人尚有3名未滿6歲之幼童，還有
    大伯之3名子女亦在家中，嫂嫂目前正在桃女監服刑中，家
    中男性忙於生計賺錢，小孩照顧與教育由公公及婆婆負責，
    但婆婆目前正因淋巴癌在醫院治療中，小孩正是需要有人在
    旁好好教育與照顧之階段，請鈞院讓抗告人早日返家盡人母
    之本份云云。　　　
三、按犯毒品危害防制條例第10條之罪者，檢察官應聲請法院裁
    定，令被告入勒戒處所觀察、勒戒，其期間不得逾2月；觀
    察、勒戒後，檢察官依據勒戒處所之陳報，認受觀察、勒戒
    人有繼續施用毒品傾向者，檢察官應聲請法院裁定令入戒治
    處所強制戒治，其期間為6個月以上，至無繼續強制戒治之
    必要為止，但最長不得逾1年，毒品危害防制條例第20條第1
    項、第2項後段分別定有明文。而有無繼續施用毒品傾向之
    評估標準，並非完全以受勒戒人勒戒後之結果為準，勒戒前
    之各種情況，仍應作為評估之依據。依勒戒處所評分說明手
    冊規定，係以前科紀錄與行為表現、臨床評估、社會穩定度
    三項合併計算分數，每一大項皆有靜態因子與動態因子。先
    以靜態因子分數評分，靜態因子分數總分在60分（含）以上
    為「有繼續施用毒品傾向」；60分以下，與動態因子分數相
    加，如果總分在60分（含）以上，為「有繼續施用毒品傾向
    」。是被告有無「繼續施用毒品傾向」，係依具體個案之臨
    床實務及相關事證等情綜合判定，有其相當之專業依據及標
    準，且涉及專門醫學。又衡酌強制戒治之目的，係為協助施
    用毒品者戒斷毒品之心癮及身癮所為之一種保安處分類型，
    而該評估標準係適用於每一位受觀察、勒戒處分之人，具一
    致性、普遍性、客觀性，倘其評估由形式上觀察，無擅斷或
    濫權等明顯不當之情事，法院宜予尊重。
四、經查：
  ㈠毒品危害防制條例第20條之規定業經總統以109年1月15日華
    總一義字第10900004091號令修正公布，自同年7月15日起生
    效施行，惟本條第2項並未經修正，並無比較新舊法之問題
    ，合先敘明。
　㈡抗告人前因施用第二級毒品案件，經原審法院以109年度毒聲
    字第319號裁定應送勒戒處所觀察、勒戒後，自109年12月16
    日起入法務部○○○○○○○○○○附設勒戒處所執行觀察、勒戒（見
    原審卷第23、25頁），經法務部○○○○○○○○○○附設勒戒處所醫
    療人員評分結果，認：
  1.前科紀錄與行為表現部分合計為77分：(1)靜態因子分數：①
    毒品犯罪相關司法紀錄為「7筆」，計70分；②首次毒品犯罪
    年齡為「21歲至30歲」，計5分；③其他犯罪相關紀錄為「1
    筆」，計2分；④入所時尿液毒品檢驗為「無藥物反應」，計
    0分，以上合計為77分。(2)動態因子分數：所內行為表現為
    0分。
　2.臨床評估部分合計為26分：(1)靜態因子分數：物質使用行
    為：①多重毒品濫用為「有，種類：安非他命、K他命」，計
    10分；②合法物質濫用為「有，種類：菸」，計2分；③使用
    方式為「無注射使用」，計0分；④使用年數為「超過一年」
    ，計10分，以上合計為22分。(2)動態因子分數：①精神疾病
    共病（含反社會人格）為「無」，計0分；②臨床綜合評估（
    含病識感、動機、態度、就醫意願）為「中度」，計4分，
    以上合計為4分。　
　3.社會穩定度部分合計為5分：(1)靜態因子分數：①工作為「
    全職工作：家管」，計0分；②家庭中家人藥物濫用為「有」
    ，計5分。(2)動態因子分數：家庭中①家人藥物濫用為「有
    」，計5分；②入所後家人是否訪視為「有，1次」，計0分；
    ③出所後是否與家人同住為「是」，計0分。
  4.以上1.至3.合計共108分，綜合判斷為「有繼續施用毒品傾
    向」，此觀法務部○○○○○○○○○○110年1月15日北女所衛字第11
    061000160號函所檢附「法務部○○○○○○○○○○附設勒戒處所有
    無繼續施用毒品傾向證明書」及「有無繼續施用毒品傾向評
    估標準紀錄表」自明（見109年度毒偵字第3780號卷第72至7
    4頁）。而上開綜合判斷結果，係該所相關專業知識經驗人
    士，在抗告人觀察、勒戒期間，於依本職學識就抗告人之前
    科紀錄與行為表現、臨床評估、社會穩定度等因素所為之綜
    合判斷，具有科學驗證所得之結論，自得憑以判斷抗告人有
    無繼續施用毒品傾向之證明。
  ㈢又毒品危害防制條例規定強制戒治之目的，既係針對因施用
    毒品成癮者，此處尚非僅指身癮者，心癮者尤其為甚，其難
    以戒絕斷癮，致再犯率偏高，故有持續收容於戒治處所施以
    強制戒治之必要，是該條例第20條第2項關於強制戒治之規
    定，係屬強制規定，僅須觀察、勒戒後，經評定受觀察、勒
    戒人有繼續施用毒品傾向者，檢察官即應聲請法院裁定受觀
    察、勒戒者令入戒治處所強制戒治，其中並無任何例外規定
    。查抗告人既有施用第二級毒品甲基安非他命之行為，經原
    審法院以109年度毒聲字第319號裁定令入勒戒處所觀察、勒
    戒後，復經法務部○○○○○○○○○○附設勒戒處所專業評估為「有
    繼續施用毒品傾向」，無法戒斷毒癮，自有依法再施以強制
    戒治之必要，是原審裁定抗告人令入戒治處所強制戒治，顯
    屬有據。
  ㈣抗告人固主張其家中尚有幼童需教育與照顧，請讓其早日返
    家盡人母之本份云云，然此個人家庭狀況並非評估抗告人是
    否有繼續施用毒品傾向之要件，且與可否戒斷毒癮並無一定
    關聯性，不能執為免除強制戒治之理由，是抗告人上開所指
    ，顯不足採。
五、綜上所述，原審認抗告人經觀察、勒戒後，仍有繼續施用毒
    品之傾向，依毒品危害防制條例第20條第2項後段之規定，
    裁定令入戒治處所施以強制戒治，其期間為6個月以上，至
    無繼續強制戒治必要為止，但最長不得逾1年，經核於法要
    無不合。抗告人提起抗告，仍執前詞，指摘原裁定不當，為
    無理由，應予駁回。
據上論斷，應依刑事訴訟法第412條，裁定如主文。
中　　華　　民　　國　　110 　年　　2 　　月　　22　　日
                  刑事第二十五庭審判長法　官  邱滋杉
                                      法　官  文家倩
                                      法　官  黃翰義
以上正本證明與原本無異。
不得再抗告。
                                      書記官  邱鈺婷
中　　華　　民　　國　　110 　年　　2 　　月　　26　　日